臺灣高等法院臺中分院刑事判決
　　上　訴　人　臺灣臺中地方法院檢察署檢察官
　　被　　　告　丙○○
　　選任辯護人　蔡得謙　律師
　　　　　　　　何立斌　律師
上列上訴人因被告詐欺案件，不服臺灣臺中地方法院93年度易字
第2577號中華民國94年3月8日第一審判決（起訴案號：臺灣臺中
地方法院檢察署92年度偵字第22486 號），提起上訴，本院判決
如下：
      主  文
上訴駁回。
      事  實
一、公訴意旨略以：被告丙○○與甲○○（詐欺部分業經臺灣臺
    中地方法院判處拘役35日，並經本院判決駁回上訴並宣告緩
    刑二年確定）基於意圖為自己不法所有之犯意聯絡，明知渠
    等所販賣之「維多利亞的秘密金色內衣」與網站上廣告之照
    片顏色、款式均不相同，竟由甲○○以姓名ＹＶＯＮＮＥ生
    日1981年3月8日（公訴人誤載為8月3日），國民身分證統一
    編號：Ｚ000000000號（公訴人誤載為Ｚ000000000號），通
    訊電話0000000，地址：中感新城38 號等虛偽資料，在雅虎
    奇摩網站登錄為雅虎網站會員，並申請電子郵件信箱，帳號
    為ＫＡＯＲＩＫＥＩＧＯ後，隨即利用臺中縣龍井鄉○○路
    55巷12號5樓之3被告丙○○住處，以被告丙○○名義申請之
    ＩＰ（號碼為218．164．96．5及218．162．168．42）進入
    臺北市中正區○○○路○段100號12樓「雅虎國際資訊股份有
    限公司」，該公司業務已與「開曼群島商奇摩站股份有限公
    司」（或臺灣奇摩站股份有限公司）合併，公司住址相同｝
    所管理之拍賣網站（網址：http:\\tw.bid.yahoo.com\tw \
    auction\），於民國（下同）91年6月9日張貼與所販賣之內
    衣顏色、款式均不相同之「維多利亞秘密金色內衣」照片 1
    張，附加檔案為Ｒｅ維多利亞秘密金色內衣，主旨為Ｆｗ：
    內衣圖片，致乙○○誤信甲○○與被告丙○○所販售之商品
    與照片上之相同，因而陷於錯誤，而出價新台幣（下同）26
    0 元標得內衣一件，嗣因乙○○收到標得物品後，發現除與
    張貼之照片不同外，且有瑕疵，始知受騙。乙○○不甘損失
    ，向甲○○請求返還價金及運費，並因乙○○在拍賣網站評
    價區上批評甲○○所販賣之商品，甲○○乃與被告丙○○基
    於共同公然侮辱之犯意聯絡，由被告丙○○指示甲○○在不
    特定人得進入觀看之上開網站上回覆乙○○「ｌｉｋｅａｃ
    ａｚｙｂｉｔｃｈ」，甲○○即以ＫＡＯＲＩＫＥＩＧＯ之
    名義，於91年7月4日將前開文意翻譯成「瘋狗亂咬人」並以
    「妳再賤一點啊」辱罵乙○○，乙○○上網觀看後，認備受
    侮辱而提出告訴，因認被告丙○○涉犯刑法第339條、第309
    條之罪嫌。
二、按犯罪事實應依證據認定之，無證據不得認定犯罪事實，刑
    事訴訟法第154條第2項定有明文。又刑法第339條第1項詐欺
    罪之成立，以意圖為自己或第三人不法所有，以詐術使人將
    本人或第三人之物交付為要件。所謂以詐術使人交付，必須
    被詐欺人因其詐術而陷於錯誤，若其所用方法，不能認為詐
    術，亦不致使人陷於錯誤，即不構成該罪，最高法院46年台
    上字第260號亦著有判例。刑法第339條之詐欺罪，係以行為
    人於客觀上施用詐術使人陷於錯誤，並於行為之初，即已意
    圖為不法之所有或意圖得財產上之不法利益，為其構成要件
    ，至於民事債務當事人間，若有未依債務本旨履行給付之情
    形，在一般社會經驗而言，原因非一，其因不可歸責之事由
    無法給付，或因合法得對抗他造主張抗辯而拒絕給付，甚至
    債之關係成立後，始行惡意遲延給付，皆有可能，非必出於
    自始無意給付之詐欺犯罪一端，又刑事被告依法不負自證無
    罪之義務，苟無足以證明其債之關係發生時自始故意藉此從
    事財產犯罪之積極證據，自難違反刑事訴訟法第154 條之規
    定，以被告單純債務不履行之客觀事態，認定被告自始即有
    不法所有之意圖而施用詐術。
三、訊據被告丙○○固坦承有請甲○○代為刊登「維多利亞秘密
    內衣」照片並賣出內衣給帳號為「ex00000000」之買方，惟
    堅決否認有何詐欺、公然侮辱之犯行，辯稱：伊賣給對方之
    內衣並非乙○○所提出之內衣，伊沒有必要為了260 元去詐
    騙買方，伊沒有不法所有之意圖，當時客人收到的時候並沒
    有馬上提出異議，直到第5 天，他才在網路上反應內衣跟他
    想像的不一樣，且伊所稱「like a crazy bitch」，經甲○○翻譯成「瘋狗亂咬人」於網站上，並非公然侮辱，且伊所
    指的是對象是客人並非告訴人等語。本件公訴人認被告涉犯
    詐欺及公然侮辱罪無非係以：（一）告訴人乙○○指訴；（
    二）告訴人提出之內衣1 件扣案；（三）甲○○於偵審中坦
    承告訴人所提之內衣伊看過，確實與網路上刊登之樣式不同
    等語為據。
四、按女性胸罩之價格與該內衣之品牌知名度較有關係，至於款
    式、顏色、尺寸、大小與價格之關聯性不高，此為眾所週知
    之事，經查：本案被告販售之商品為女性34Ｄ之胸罩，其標
    題為「維多利亞秘密金色內衣」，起標價格為1 元，並附有
    內衣圖片1張，有奇摩網站上本案之交易資料1份在卷可憑，
    由證人即乙○○之夫陳茂泉下標，並以260 元得標，低於市
    面上維多利亞內衣的價錢，市面上所販賣之維多利亞內衣，
    全新的大約1000元，業經證人乙○○於原審另案92年易字第
    2781號詐欺案件中結證屬實（見該案1審卷第81 頁），並有
    該購得之內衣1件及信封袋1個扣於該案可稽，業據本院調閱
    前開卷宗查明無訛，核與證人陳茂泉於原審結證情節相符（
    詳見原審卷第77頁以下），是以本件既無證據證明本案被告
    出售之內衣並非維多利亞牌之金色內衣，亦無證據證明被告
    出售之前開內衣有何獲利之情形，自無從認定被告就本件網
    路買賣自始即有不法所有之意圖。
五、至本案被告出售之內衣款式固然與前開網站上所貼相片上之
    內衣款式不同，惟該相片係被告之前手所提供，並由甲○○
    張貼，純供網路上參考使用，並非本案被告故意拿與其出賣
    內衣完全價值不相當之內衣拍攝後張貼於網站上，業據甲○○於前開詐欺案件中供述明確，又本件內衣買賣之網路下標
    者即證人陳茂泉於接獲前開內衣之時，亦未發現有何異狀，
    業據證人乙○○於原審結證稱：「我先生比較遲鈍，是我發
    現瑕疵，內衣有損傷，我上網去對照片，才發現與照片不同
    ，之後我們反應，他們就把照片拿掉」（此為證人回答審判
    長問：他看到內衣後之反應如何？）等語明確（詳見原審卷
    第77），顯然本件網路買賣內衣之買方即證人陳茂泉亦未因
    該相片之登載而有陷於錯誤之情形，再參以被告於原審審理
    庭復堅稱扣案之告訴人所提出之內衣，係伊於前開詐欺案件
    中所提出云云，顯然被告對於女性內衣款式之差異性瞭解不
    深，且自始即認為其所出售之內衣與前開相片上所刊登之內
    衣並無不同。又一般物品經拍攝後所洗出之相片所呈現之顏
    色會與物品本身之顏色產生色差，是以本案出售之內衣顏色
    是否與相片上所拍攝內衣顏色不同，不無疑義，且前開內衣
    之顏色縱有不同，亦不影響該內衣之價值，再扣案之內衣有
    勾紗之情形，是否自始即存在？或於運送後始產生？亦屬不
    明，縱令前開內衣之顏色、款式及品質與前開照片所示不同
    ，亦應單純屬民事買賣之瑕疵給付糾葛問題，而與詐欺無涉
    。
六、本件網路買賣之買方要求退貨時，被告立即表示願意接受退
    貨，之後雙方因運費之負擔問題而未能談妥退貨事宜，有前
    開網路交付資料一份在卷可憑，並經證人乙○○於原審前開
    詐欺案件中結證稱：「是，他寄過來的郵寄郵票是35元，他
    跟我收60元，收件人陳茂泉是我先生，信封上寄件人只有地
    址，沒有姓名，我沒有辦法回寄給他，他也不願意告訴我姓
    名」（此為證人回答該案受命法官問：你告她詐欺是因為他
    郵寄費用比人家高？）等語明確，核與該案被告甲○○於該
    案供述情節相符，是以被告倘基於不法所有意圖而出賣前開
    內衣，何以仍按址寄送內衣，且於事發後仍同意退貨，而且
    大費週章為了區區2 百餘元，長時間與買方洽談退貨事宜。
    再則被告利用網路為買賣，買方所給予之評價，有20筆正面
    評價，僅有3 筆負面評價，並有雅虎奇摩網站上拍賣檔案資
    料一份在卷可憑，該評價尚稱良好，亦據證人乙○○到庭結
    證明確，則被告倘係利用網路為詐騙行為，必然遭到極低之
    評價，何以有前開評價結果，顯然被告於本件網路買賣並無
    不法所有之意圖，堪以認定。
七、另查：被告對於在前開拍賣網站之評價區，授權甲○○以「
    瘋狗亂咬人」之詞語加以回覆之事實，固直承不諱，並有網
    頁之資料在卷可憑，此部分之事實固堪認定。惟查依告訴人
    所提雅虎奇摩網站評價區網頁中被告所回覆之內容觀之，被
    告回覆之對象並未有乙○○之名字，且被告回覆之對象為評
    價人即買方：「ex00000000」。而該帳號「ex00000000」中
    文姓名「陳」，並無名字、出生年月日：「1967年10月‧‧
    ‧」、身分證字號：「S122001‧‧‧ 」；且依據雅虎國際
    資訊股份有限公司隱私權政策條款規定，除經使用者同意或
    提供服務之目的者外，該公司僅得依法令或政府機關執行公
    務之要求，提供使用者之識別資料予第3 人，因之，該公司
    會員之基本資料，一般網友無法逕自上網查得他人之隱私資
    料等情，復有該公司93年7月8日雅虎（93）字第0288號函並
    檢附上開帳號於該公司資料庫內之基本資料1 份附於前開詐
    欺案件之2 審卷宗內，業據本院調閱前開卷宗查明無訛。是
    被告雖有上開侮辱他人之詞語，然該侮辱內容所回覆之對象
    僅係一帳號，一般人尚無從知悉該會員係屬何人；況該帳號
    之登記資料為陳茂泉，業據證人陳茂泉到庭結證明確，並有
    告訴人之年籍資料在卷可資比對，自難認被告係公然侮辱告
    訴人乙○○。此外，復查無其他積極證據足資證明被告就本
    件買賣有不法所有之意圖，亦不能證明被告有何公然侮辱告
    訴人之犯行，原審判決揆諸前揭說明意旨，為被告無罪之諭
    知，核無違誤，應予維持。
 八、檢察官上訴意旨略以：「（一）被告丙○○於美國購入內
     衣一批攜回國內，因其不懂中文，提供為『維多利亞秘密
     金色內衣』之照片，委託共同被告甲○○於雅虎網站上刊
     登販售，告訴人乙○○之夫陳茂泉與告訴人商討後，決定
     下標，並以新台幣（以下同）260 元決標，待取得商品後
     ，卻發覺與網站上所張貼之照片歧異甚大，且因退貨不成
     ，被告並於網站上公然指摘告訴人『像瘋狗亂咬人』等語
     ，告訴人遂提出告訴一情，業經告訴人乙○○、證人陳茂
     泉到庭供述、證述明確，共同被告甲○○於前案審理中亦
     供承不諱，也為被告所自承，並有臺灣高等法院臺中分院
     93 年度上易字第579號判決在卷可稽。（二）被告雖否認
     告訴人所提出之內衣1 件為其所售出云云。然共同被告甲○○於前案（臺灣高等法院臺中分院93 年度上易字第579
     號）審理時已明確供述：『（對於乙○○所提出之內衣 1
     件，是否這1件？）是這1件；我在賣出去以前有看過1 次
     ；（你看過的是否這1 件，包括品牌、顏色、款式、大小
     ？）就是乙○○提出的這1件；在包裝前，我有看到1箱裡
     面有6件，其中1件就是告訴人提出之內衣。』等語，是以
     依共同被告甲○○所述，告訴人所收受之內衣1 件，確係
     被告委託甲○○所售出之內衣，且告訴人於收受前開內衣
     ，發覺與網路刊登之照片不符並有瑕疵，旋即上網要求退
     貨，嗣因被告拒絕提供姓名、退貨地址，且於網站上惡意
     攻訐告訴人，告訴人方提出告訴，經由檢警查得共同被告
     甲○○之電腦ＩＰ位址及姓名進而查獲本件，從而告訴人
     並非好訟之人，自無為區區260 元大費周章提出訴訟誣指
     被告之可能，被告前揭所辯，顯係卸責之詞。（三）又網
     路交易與實物買賣不同，買受人於取得貨物前既未實際接
     觸商品，所信賴惟有出賣人在網站上所張貼之商品照片圖
     樣、文字記載及賣家對於商品後續之服務。本件揆諸告訴
     人買受之扣案內衣1 件與被告委託甲○○在網站上所張貼
     之照片、文字敘述，不論在顏色、款式、形式上均相去甚
     遠，共同被告甲○○於前案審理中亦供述：（網路上之照
     片與扣案乙○○收到的內衣是否一樣？）不一樣；（你在
     網站上拍賣的維多利亞金色內衣，符合網站上的成品，你
     這邊有幾件？）只有1件，我認為告訴人拿到的這1件。』
     等語，被告於鈞院審理中亦以書狀供承告訴人所提出之內
     衣與其在網站上所刊登之照片並不相符（見陳明狀第9 點
     ），是被告實際售出告訴人之商品既與網站上張貼之照片
     或敘述之文字明顯不同，竟誑稱係知名之『維多利亞秘密
     金色內衣』，當足以使告訴人陷於錯誤，誤認其所下標買
     受之商品為市場評價良好之維多利亞內衣。（四）再者，
     參與網路交易者購買商品之動機，無非出於購物之便利性
     或商品之價廉、稀有性。本件商品買賣採下標方式，以參
     與者下標者出價之高低以定決標價格，故而市面上販售之
     維多利亞內衣，全新價固為1千餘元，但本件被告以1件品
     質低劣之內衣冒充係維多利亞秘密金色內衣，致參與下標
     者陷於錯誤，告訴人與夫陳茂泉商議後，認為依照片款式
     ，確實低於市價才會參與下標，且被告於收獲告訴人主張
     退貨之訊息後，拒不提供商品退送地址及收件人，也不退
     還金錢，謂其無為自己不法所有之意圖，孰人能信？（五
     ）又雅虎網站之評價區，係不特定多數人得以上網公開閱
     覽之開放式網路，告訴人上網對於被告所出售之商品為事
     實上之載述，被告以英文告知並授權甲○○在網站上回覆
     告訴人：『瘋狗亂咬人』及『妳再賤一點啊』等字語，雙
     方言談採一來一往之方式，告訴人縱使未在網站上直言其
     姓名，但有評價人即買方：『ex00000000』之帳號，且依
     其所述之內容，係可得特定之人，而前開侵謾之字語，為
     足以詆毀他人社會評價之輕蔑行為，被告在此不特定多數
     人得以共見共聞之狀態下為前開辱罵行為，自止足以構成
     刑法第309條第1項之公然侮辱罪。（六）綜上所述，被告
     於網站上公開販售與其張貼之照片、說明不相符合之商品
     ，且於告訴人要求退貨不成於網路公布評價區上載述時，
     出言惡意攻訐告訴人，自應構成刑法第339條第1項之詐欺
     取財及同法第309條第1項之公然侮辱罪，至為明顯。」等
     語，請求撤銷原審判決。惟查：
１、本案被告出售之內衣款式固然與前開網站上所貼相片上之內
    衣款式不同，惟該相片係被告之前手所提供，並由甲○○張
    貼，純供網路上參考使用，並非本案被告故意拿與其出賣內
    衣完全價值不相當之內衣拍攝後張貼於網站上，業據甲○○
    於前開詐欺案件中供述明確，是顯無從認定被告自始即有以
    不同款式之內衣行騙之意，是自不能以本院93年度上易字第
    579 號王文韾之有罪判決認定被告亦同犯詐欺犯行，上訴人
    執此認定被告與甲○○同犯詐欺犯行，即有誤會。
２、上訴意旨雖認告訴人係因得知系爭內衣確實低於一般市價，
    始願出價標買，足證被告有詐欺犯意，惟原審判決業已詳細
    說明本案被告販售之商品為女性34Ｄ之胸罩，其標題為「維
    多利亞秘密金色內衣」，起標價格為1元，並附有內衣圖片1
    張，由陳茂泉下標，並以260 元得標，低於市面上維多利亞
    內衣的價錢，市面上所販賣之維多利亞內衣，全新的大約10
    00元，業經證人乙○○於原審另案92年易字第2781號詐欺案
    件中結證屬實，並有該購得之內衣1件及信封袋1個扣於該案
    可稽，則本件告訴人之出價顯低於一般市價甚多，而被告亦
    於臺灣臺中地方法院92年度易字第2781號審審理時證稱：每
    件自美國帶回來進價是250元或260元等語（詳見92年度偵字
    22486號卷第11 頁），則被告以未扣除運費之等價出售內衣
    ，即無從認定被告有意圖為不法之所有。
３、另原審判決亦已明確說明本件網路買賣之買方要求退貨時，
    被告立即表示願意接受退貨，之後雙方因運費之負擔問題而
    未能而被告利用網路為買賣，買方所給予之評價，有20筆正
    面評價，僅有3 筆負面評價，該評價尚稱良好，亦據證人乙○○到庭結證明確，則被告倘係利用網路為詐騙行為，必然
    遭到極低之評價，何以有前開評價結果，顯然被告於本件網
    路買賣並無不法所有之意圖，上訴意旨認被告於收獲告訴人
    主張退貨之訊息後，拒不提供商品退送地址及收件人，也不
    退還金錢云云，復有誤會。
４、原審判決業已詳述帳號「ex00000000」中文姓名「陳」，並
    無名字、出生年月日：「1967年10月‧‧‧」、身分證字號
    ：「S122001‧‧‧ 」；且依據雅虎國際資訊股份有限公司
    隱私權政策條款規定，除經使用者同意或提供服務之目的者
    外，該公司僅得依法令或政府機關執行公務之要求，提供使
    用者之識別資料予第3 人，因之，該公司會員之基本資料，
    一般網友無法逕自上網查得他人之隱私資料是被告雖有上開
    侮辱他人之詞語，然該侮辱內容所回覆之對象僅係一帳號，
    一般人尚無從知悉該會員係屬何人；況該帳號之登記資料為
    陳茂泉，業據證人陳茂泉到庭結證明確，核與上開登記之「
    陳」相符，並有告訴人之年籍資料在卷可資比對，自難認被
    告係公然侮辱告訴人乙○○。上訴意旨雖認『ex00000000』
    之帳號，且依其所述之內容，係可得不特定多數人得以共見
    共聞之狀態下對特定之人，以前開謾之字語，為足以詆毀他
    人社會評價之輕蔑行為，然如前所述『ex00000000』並非告
    訴人，且一般不特定多數人亦無從得知『ex00000000』究係
    指何特定之人，自與公然侮辱之要件不符，上訴意旨執此認
    被告涉有公然侮辱犯行，亦無理由。
５、綜上所述，檢察官上訴意旨所指各節，顯均無理由，應予駁
    回。
據上論斷，應依刑事訴訟法第368條，判決如主文。
本案經檢察官丁○○到庭執行職務。
中      華      民      國      94  年  6    月   23   日
               刑事第三庭  審判長法　官　江　錫　麟
                                 法　官　林　欽　章
                                 法　官　胡　忠　文
上列正本證明與原本無異。
不得上訴。
                                 書記官　許　美　惠
中　　華　　民　　國　　94　　年　　6 　　月　　24　　日
　　　　　　　　　　　　　　　　　　　　　　　　　　　Ｆ
